臺灣高等法院民事裁定　　　　　　　　　96年度抗字第1047號
　　抗　告　人　甲○○
上列抗告人因與乙○○間假扣押事件，對於中華民國96年5月25
日臺灣板橋地方法院96年度裁全字第3589號裁定提起抗告，本院
裁定如下：
      主    文
原裁定廢棄。
相對人乙○○在原法院之聲請駁回。
聲請及抗告訴訟費用各新臺幣壹千元由相對人負擔。
  　　理    由
一、相對人乙○○於原審主張：抗告人於民國95年11月30日因週
    轉失靈向其借款新台幣（下同）50萬元，約定於96年1月30
    日償還並簽發同日期同額支票交其收執，惟上開支票經屆期
    提示，竟因存款不足遭退票，頃聞抗告人有變賣財產逃匿消
    息，誠恐日後有不能強制執行之虞，爰依民事訴訟法第522
    條、第523條之規定，並願供擔保以代替釋明，聲請就抗告
    人所有不動產在50萬元範圍內為假扣押，原法院准其所請，
    抗告人不服，提起本件抗告。
二、抗告意旨則以：（一）假扣押聲請要件，債權人應釋明之，
    其僅陳明供擔保以代釋明，倘依其主張之請求及假扣押之原
    因，不適於假扣押，法院仍應駁回其聲請。（二）其已於96
    年2月間清償全部債務，並取回上開支票及退票理由單，雙
    方已無債權債務關係等語抗辯。
三、按請求及假扣押之原因，應釋明之；前項釋明如有不足，而
    債權人陳明願供擔保或法院認為適當者，法院得定相當之擔
    保，命供擔保後為假扣押，92年2月9日修正公布之民事訴訟
    法第526條第1項、第2項規定甚明。所謂假扣押之原因，依
    同法第523條之規定，係指日後有不後強制執行或甚難執行
    之虞，或應在外國為強制執行之情形，如債務人浪費財產，
    增加負擔，或就其財產為不利益之處分，將成為無資力之狀
    態，或將移住遠地、逃匿無蹤、隱匿財產等是。債權人就假
    扣押之原因，依法有釋明之義務，亦即須提出可使法院信其
    主張為真實之證據，必待釋明有所不足，而債權人陳明願供
    擔保或法院認為適當者，法院始得定相當之擔保，命供擔保
    後為假扣押，若債權人未釋明假扣押之原因，即不符假扣押
    要件。另所謂因釋明而應提出之能即時調查之證據，係指
    當事人於釋明其事實上之主張時，應同時提出可供法院得隨
    時進行調查之證據而言，故當事人如未同時提出供釋明用之
    證據，法院自無裁定限期命其補正之必要。
四、經查相對人主張抗告人積欠其50萬元，固提出支票、退票理
    由單為證，然此乃「請求原因」之釋明，對於假扣押之原因
    ，則僅泛稱「頃聞抗告人有變賣財產逃匿消息，誠恐日後有
    不能強制執行之虞」等語，並未提出可使法院信其主張為真
    實之證據。相對人雖稱願供擔保以代釋明之不足，惟揆諸上
    開說明，相對人依法有釋明「假扣押之原因」之義務，僅在
    釋明不足時，始得以提供擔保作為補強。則相對人對於「假
    扣押之原因」既未盡釋明之義務，即不符假扣押之要件，其
    假扣押之聲請，尚難准許。原裁定未就上開假扣押要件逐一
    審究，即准許相對人假扣押之聲請，尚有未洽。抗告意旨指
    摘原裁定不當，應由本院將原裁定廢棄，駁回相對人在原法
    院之聲請。至於抗告意旨主張兩造間已無債權債務關係一節
    ，則屬實體上之爭執，尚非假扣押程序所得審究，附此敘明
    。
五、據上論結，本件抗告為有理由，爰裁定如主文。
中　　華　　民　　國　　96　　年 　　7　　月　　10　　日
                    民事第九庭
                        審判長法　官 黃熙嫣
　　　　　　　　　　  　      法　官 楊力進
　　　　　　　　　　　        法　官 陳玉完
正本係照原本作成。
不得再抗告。
中　　華　　民　　國　　96　　年　　7 　　月　　12　　日
　　　　　　　　　　　　　　 書記官  鎖瑞嶺
